臺灣臺中地方法院刑事判決　　　　　　　　　　　　　　九十年度自字第九二八號
　　自　訴　人　中文生活事業股份有限公司　設台中市○○路三七一之三號四樓
　　代　表　人　乙○○
　　被　　　告　甲○○
右列被告因業務侵占等案件，經自訴人提起自訴，本院判決如左：
    主      文
甲○○無罪。
    理      由
一、自訴意旨略以：被告係受僱於自訴人公司，擔任副理，職司廣告業務，及負有收
    取帳款之業務，竟基於意圖為自己不法之所有，利用業務之便，將其於九十年九
    月七日與圓淙實業有限公司（下稱圓淙公司）簽訂之廣告契約，所收取之廣告服
    務費支票一張新台幣（下同）四萬八千元指名自訴人公司之支票，於未告知自訴
    人之情形下，偽造印章領取該筆支票之款項，而予以侵占入己。因認被告涉犯刑
    法第三百三十六條第二項之業務侵占及第二百十六條、第二百十條之行使偽造私
    文書罪嫌云云。
二、按犯罪事實應依證據認定之，無證據不得推定其犯罪事實；又不能證明被告犯罪
    者，應諭知無罪之判決。刑事訴訟法第一百五十四條、第三百零一條第一項分別
    定明文。另刑法上之侵占罪，以意圖為自己或第三人不法之所有，而擅自處分自
    己持有之他人所有物，即變更持有之意為不法所有之意，為其構成要件。
三、訊據被告固不諱言確有收取該筆四萬八千元的支票票款等情，惟堅決否認有何自
    訴人所指之業務侵占及偽造文書犯行，辯稱：伊於九十年八月份時，有跟公司的
    丙○○先生說伊因缺錢，若有簽訂廣告契約的話，該廣告契約的費用要採用現拆
    的方式，也就是錢先不用繳回公司，只要有錢入帳，伊就要先拿走伊的佣金百分
    之四十，因伊即將於九十年九月離職，但當時伊與丙○○先生間的帳目很亂，只
    是大概算過伊含此筆圓淙公司之佣金，尚有四萬八千元的佣金尚未拿到，伊認為
    該筆四萬八千元的票款與伊未拿的佣金相當，所以就將該四萬八千元的票款領走
    了，伊並無侵占及偽造文書之意等語。經查：（一）自訴代表人陳稱略以：「問
    ：你的公司有無授權（被告）跟圓淙公司簽約？答以：當時本件契約委由丙○○
    負責，而甲○○是丙○○的業務。」、「問：契約書上面的章是否正確？答以：
    沒有錯。一般我們都是讓業務帶我們的契約書出去。」、「問：甲○○是你公司
    員工嗎？答以：不是我們公司的員工，應該是代理的關係。我們的業務全權給童
    先生負責，是我們的代理商，所有我們公司的收入、支出都由他負責，我再抽營
    業額百分之二十的利潤。」，自此以觀，可見本件廣告業務與佣金之問題，係存
    在於被告甲○○與證人丙○○間。（二）證人丙○○到庭具結證稱：「問：證人
    甲○○是否是你的業務代表？答以：我們都是拿中文公司的合約及發票跟客戶簽
    約，他是我們的業務人員，我們有報告給中文公司。」、「問：如何支薪？答以
    ：沒有底薪，都是客戶支付廣告費之後，再抽廣告費的四成，但是一定要入帳後
    才能收受四成的傭金。」、「問：當時拿契約書給他時是否授權給他與廣告客戶
    簽約？答以：是的。」、「問：（被告）有無跟你說要拆夥？答以：他說他九月
    初就不會來公司報到，九月十日前後就沒有做了。」、「問：為何在九月十日左
    右沒有跟他算清傭金部分？答以：因為我們只跟他結綠豆房案子，其他案子他還
    沒有把金額全部收回來，所以沒有辦法跟他清算，但是業績還是算在他身上。」
、「問：被告傭金到底應該有多少？答以：連綠豆房（指圓淙公司）的案子如果
    有進來的話，應該有四萬八千元，當時我們有大概算過，大概有三萬二千元，加
    上這筆應該有四萬八千元，但是這筆沒有進來，所以沒有算清楚。」、「問：這
    件案子之前有無互相算過？答以：有。」、「問：有無跟被告達成協議？答以：
    確實有跟他說要現拆，八月份時他有提到他缺錢，是不是能夠先不要交回公司，
    他先拿走他該拿的部分，我說我沒有辦法作主，必須回報，後來乙○○總經理有
    默許，但是如果有問題我要負責，我要跟他說這種情況時，他就沒有到公司了。
    」等語，核與被告所辯相符，是以，既被告於事先已與證人估算其業績金大約
    有三萬二千元，再加以本件即圓淙公司之業績金大概約有四萬八千元，而之前
    被告又已向證人丙○○表明不繳回公司直接拿取其所應得佣金之意，當時證人又
    未表示意見，後來自訴代表人又已默許此種方式，可徵被告在主觀上認該筆四萬
    八千元的票款，可抵充其業績，尚稱可信，則其主觀上並無不法所有之意圖。（
    三）被告既有權限代表自訴人公司簽訂廣告契約，已如前述，而負有收取廣告費
    用之權限，亦為自訴人所自承，則其並無偽造文書之問題甚明。
四、綜上所述，被告辯稱其無侵占之意，應堪採信，本件應僅為兩造間之民事糾葛問
    題，揆諸說明，本件與刑法第三百三十六條第二項業務侵占罪及行使偽造私文書
    之構成要件不符，尚難以該罪相繩。此外，復查無任何積極證據足資證明被告有
    何業務侵占及偽造文書之犯行，依首揭說明，自應為被告無罪之諭知。
據上論斷，應依刑事訴訟法第三百四十三條、第三百零一條第一項，判決如主文。
中       華        民        國    九十一    年    五    月    二十八   日
                                     臺灣台中地方法院刑事第三庭
                                          法  官 吳  進  發
右正本證明與原本無異。
如不服本判決，應於判決送達後十日內向本院提出上訴狀，上訴於臺灣高等法院臺中
分院( 須附繕本 )。
                                          書記官
中       華        民        國    九十一    年    五    月    二十八   日
